【裁判字號】    98,交聲,1806
【裁判日期】    980619
【裁判案由】    違反道路交通管理處罰條例聲明異議
【裁判全文】
臺灣臺北地方法院交通事件裁定        98年度交聲字第1806號
原處分機關  臺北市交通事件裁決所
異  議  人
即受處分人  甲○○
                      號5樓
上列異議人即受處分人因違反道路交通管理處罰條例案件，對於
臺北市交通事件裁決所於98年5 月6 日所為之處分（原處分案號
：北市裁罰字第裁22-AEX521190號）聲明異議，本院裁定如下：
    主  文
異議駁回。
    理  由
一、按交岔路口、公共汽車招呼站10公尺內、消防栓、消防車出
    入口5 公尺內不得臨時停車，道路交通安全規則第111 條第
    1 項第2 款定有明文。再按汽車駕駛人，在交岔路口、公共
    汽車招呼站10公尺內或消防車出、入口5 公尺內臨時停車者
    ，處新臺幣（下同）300 以上600 元以下罰鍰，道路交通管
    理處罰條例第55條第2 款亦有明定。又汽車駕駛人駕駛汽駕
    駛汽車有違反本條例之行為，經交通勤務警察或依法令執行
    交通稽查任務人員制止時，不聽制止或拒絕停車接受稽查而
    逃逸者，除按各該條規定處罰外，處3,000 以上6,000 元以
    下罰鍰，並記違規點數1 點，同條例第60條第1 項及第63條
    第1 項第1 款亦有明文規定。
二、本件原處分機關即臺北市交通事件裁決所以異議人即受處分
    人甲○○於民國98年2 月8 日下午4 時10分許，駕駛車牌號
    碼275-YD號營業一般小客車，在臺北市○○路（北一門前）
    消防車出入口5 公尺內禁止臨時停車之處所臨時停車，為臺
    北市政府警察局大同分局建成派出所員警乙○○當場攔停示
    意受檢，竟於車內拒絕出示證件供警查驗，逕行駕車駛離，
    嗣由員警記下上開車輛車牌號碼，依違反道路交通管理處罰
    條例第55條第2 款、第60條第1 項之規定，逕行舉發「在消
    防車出入口5 公尺內臨時停車」及「違反處罰條例之行為，
    拒絕停車接受稽查而逃逸」之違規。嗣因異議人於應到案日
    期前提出申訴，原處分機關函請原舉發機關調查結果，仍認
    受處分人有前揭違規行為，原處分機關遂於98年5 月6 日依
    道路交通管理處罰條例55條第2 款、第60條第1 項、第63條
    第1 項第1 款（裁決書漏載第1 項第1 款）及違反道路交通
    管理事件統一裁罰基準表之規定，各裁處異議人600 元、
    3,000 元之罰鍰（共處罰鍰3,600 元），並記違規點數1 點
    ，合先敘明。
三、異議人聲明異議意旨略以：本人於98年2 月8 日駕駛營業小
    客車，行經臺北市○○路○○道路堵塞，車輛停滯不前，遭
    路人逕行開啟車門上車，經本人勸阻，該人並未搭乘本人駕
    駛之車輛即行離去。後有一員警出現，本人即向員警說明此
    事，此時交通已順暢，因已向員警解釋清楚，以為無事，遂
    開車離去，並無拒絕停車受檢之情事，為此聲明異議，請求
    撤銷原處分等語。
四、經查：
  (一)異議人於98年2 月8 日下午4 時10分許，駕駛車牌號碼275
    －YD號營業小客車，在臺北市○○路消防車出入口5 公尺內
    臨時停車且拒絕停車接受稽查逃逸，為臺北市政府警察局大
    同分局建成派出所員警舉發之事實，有臺北市政府警察局舉
    發違反道路交通管理事件通知單1 紙在卷可稽。異議人雖否
    認其有何在消防車出入口5 公尺內臨時停車上、下客及拒絕
    停車接受稽查之行為，惟證人即當日舉發之臺北市政府警察
    局大同分局建成派出所員警乙○○，已於本院調查時結證稱
    ：「（問：本件交通違規是否你舉發的？【提示違規舉發通
    知單】）是的。（問：當天怎麼會在該處？何勤務？）當天
    是巡邏勤務，從下午三點到五點，本案是發生在我們轄區。
    （問：舉發經過？）停靠區前面將近有30公尺的公車停車處
    ，地點是在鄭州路西往東方向北一門前，當時後異議人在消
    防栓前面臨時停車，並搭載客人，我走路過去拿起相機要拍
    照，異議人看到我走過去要取締時，隨即請客人下車，並欲
    駕車離開，我就先照相，並在異議人駕駛座當面告知異議人
    消防栓不得臨時停車，所以不能上下乘客，請異議人靠邊停
    車受檢，異議人向我表示我沒有載客，說完即不理會我駕車
    離去。（問：該路段當時交通流量？）當時沒有什麼車子，
    我是直線面對面可以看到異議人，我的視線是沒有阻礙，我
    直接走過去先拍照再告知異議人停車受檢，異議人駕車離開
    後我再從後面拍一張照，至於異議人所言他前面有車，這是
    異議人故意停在那裡的，我有攜帶當時拍照之相片【庭呈翻
    拍照片四張】，我走路過去時就隨即拍照了，第一張是我正
    面拍的，第二張是異議人駕車離去時所拍的，且當時發生經
    過我有記載在紅單上面【庭呈告發單影印附卷】。（異議人
    問：你要盤查我時，我有無停車下來？）停車應該是靠旁邊
    停下來，且拿出行照駕照受檢，而不是跟警方表示說我沒有
    載客完就駕車離開，且我有當面告知你，你已經違規了，要
    靠邊停車出示行照駕照。」等語明確（見本院98年6 月8 日
    訊問筆錄）。證人乙○○身為執法人員，與異議人既素不相
    識，且無任何宿怨仇隙，衡情證人應無在執行交通勤務中，
    刻意舉發素不相識、毫無冤仇之異議人，且甘冒偽證之罪責
    ，於本院調查中到庭具結為虛偽之陳述，以羅織誣陷異議人
    之可能或必要。又證人於異議人違規當日即填製舉發通知單
    ，並在舉發單存根聯上詳載舉發經過，證人於本院訊問時對
    本件違規經過印象深刻且陳述清楚，是應認證人乙○○上開
    之證詞為可採。
  (二)觀諸證人提供之現場照片，清晰可見違規地點確實設有一消
    防栓，且路邊繪有紅線，足認該處確屬消防車出入口5 公尺
    內禁止臨時停車之場所。訊據異議人固不否認曾將車輛停留
    於消防車出入口，然辯稱其係因堵車之故，且未在該處上、
    下客，非屬臨時停車云云。惟查：
  1.舉發當時該路段交通流量不大，因車輛不多，值勤員警可直
    線目視異議人車輛等情，業據證人於本院訊問時證述屬實，
    且依證人於舉發當場所攝之照片所示，舉發當時交通甚為順
    暢，並無車輛擁擠情形，足證並無異議人所言車輛堵塞之情
    事。
  2.依社會生活經驗，除非是在計程車招呼站搭乘排班計程車，
    或是利用電話叫車服務，於一般隨機搭乘計程車之情形，多
    係先由乘客向計程車招手表達欲搭乘之意，或是計程車主動
    向停駐於路邊張望之行人詢問是否要搭車，鮮有乘客一見計
    程車即不問現場交通情況、司機意願等就貿然開門上車之情
    事發生，是異議人前開遭乘客逕行開啟車門上車之辯詞，顯
    有違於一般生活常情。又依卷附異議人庭呈之照片顯示，舉
    發當時違規地點除異議人車輛外，尚有多部計程車，為何乘
    客會恰巧選擇異議人車輛搭乘？且當時並無天候狀況不佳、
    計程車供不應求之情況，為何乘客會如此急迫開門上車？則
    異議人之辯詞，有諸多疑點值得探究，實有事後杜撰之嫌，
    異議人復未提出任何積極證據供本院查核，僅空言乘客自行
    打開車，其所辯顯係卸責之詞，並不足採。
  3.綜此，舉發當時車流量正常，並無塞車之情況，異議人車輛
    在違規地點停留，顯係為搭載乘客，且證人亦目睹乘客上、
    下車，足證異議人車輛確有在違規地點臨時停車上、下客之
    情事。從而，本件事證明確，異議人在消防車出入口5 公尺
    內臨時停車之違規行為堪予認定。
  (三)異議人雖辯稱其有停車向員警說明，且未聽到員警要求出示
    駕照行照，並無拒絕盤查云云。惟查，依道路交通管理處罰
    條例條第92條第3 項所授權而於95年6 月6 日發布之「內政
    部警政署交通違規稽查與輕微違規勸導作業注意事項」第4
    點第1 小點，關於「交通違規之稽查」，就攔停舉發規定：
    「不服稽查取締事實之認定必須經攔停稽查且有下列情事之
    一者，方得舉發：（1） 拒絕出示駕照、行照或其他足資稽
    查之文件。」本件值勤員警發現異議人在消防栓前臨時停車
    ，即上前攔檢示意異議人停車接受交通稽查，惟異議人拒不
    出示證照並向員警表示已經沒有載客便逕自駕車離去等情，
    業經證人乙○○於本院訊問時證述綦詳。且異議人既辯稱其
    業已向員警說明無載客行為，即足認員警已先向異議人告知
    違規事由，則於攔停舉發之程序，員警向駕駛人說明違規事
    實後，必定會要求駕駛人出示證件，俾利掣單舉發，異議人
    既領有合格駕駛執照，且係營業小客車之職業駕駛人，其對
    交通違規之舉發流程應甚為熟稔，尚難諉為不知。再者，異
    議人若對違規事實有爭議，應是於收受罰單後再提出申訴，
    倘認所有駕駛人均可在遭攔檢時向員警說其無違規後即自行
    離去，則交通秩序勢將難以維持，是縱使異議人確有向員警
    說明其未載客，亦不得在員警開單之前即擅自離去。本件異
    議人在員警要求出示證件受檢時並未出示證件；且縱認異議
    人前開未聽到員警要求出示證件之辯詞屬實，則更堪認異議
    人係在員警未及要求出示證件前即逕自將車輛駛離，是異議
    人確有拒絕停車接受稽查而逃逸之行為，則本件舉發並未違
    背上開內政部警政署交通違規稽查與輕微違規勸導作業注意
    事項之規定。從而，本件事證明確，異議人有「違反處罰條
    例之行為，拒絕停車接受稽查而逃逸」之違規甚明。
  (四)異議人雖辯稱罰款由原本的1,800 元變成3,600 元，其打電
    話向大同分局林貴皇警務佐詢問，該員警告知因期限內未繳
    納故罰款增加一倍等語。惟查，經本院審查卷附臺北市政府
    警察局舉發違反道路交通管理事件通知單，異議人係遭舉發
    違反道路交通管理處罰條例第55條第2 款、第60條第1 項，
    其罰鍰額度非別為300 以上600 元以下、3,000 以上6,000
    元以下。而異議人業已於應到案日期98年4 月15日前之98年
    2 月13日提出申訴，此有違規查詢報表附卷可稽，則原處分
    機關依據違反道路交通管理事件統一裁罰基準表之規定，裁
    處異議人最低額600 元（汽車）、3,000 元，合計共3,600
    元之罰鍰，並無異議人所稱罰鍰增加之情事。又異議人致電
    林貴皇警務佐時，因已近下班時間，致未及用電腦查詢異議
    人違規情形，故該員警係向異議人說明於一般情形罰鍰額度
    增加之原因，並非針對異議人個案說明等情，業據本院電詢
    臺北市政府警察局大同分局警務佐林貴煌後查明屬實，此有
    本院公務電話紀錄在卷可參，是異議人所稱員警告知其罰鍰
    額度增加等語，應屬誤會，附此敘明。
五、綜上所述，異議人確有於前開時、地在消防車出入口5 公尺
    內臨時停車、及違反處罰條例之行為，拒絕停車接受稽查而
    逃逸之違規。原處分機關依前開道路交通管理處罰條例第55
    條第2 款、第60條第1 項及第63條第1 項第1 款（原處分機
    關漏引第1 項第1 款）及違反道路交通管理事件統一裁罰基
    準表之規定，各裁處受處分人罰鍰600 元、3,000 元，並記
    違規點數1 點，尚無違誤。異議人猶執前詞指摘原處分不當
    ，為無理由，自應將其異議駁回。
六、據上論結，依道路交通案件處理辦法第19條，裁定如主文。
中    華    民    國    98    年    6    月     19    日
                           交通法庭法  官  林孟皇
以上正本證明與原本無異。
如不服本裁定應於送達後5日內向本院提出抗告狀。
                                   書記官  楊雅鈞
中    華    民    國    98    年    6    月     19    日


司法院資訊處製作；財團法人民間司法改革基金會備份。
